【裁判字號】    99,易,1760
【裁判日期】    990913
【裁判案由】    詐欺
【裁判全文】
臺灣高雄地方法院刑事判決              99年度易字第1760號
公  訴  人  臺灣高雄地方法院檢察署檢察官
被      告  丙○○
上列被告因詐欺案件，經檢察官提起公訴（98年度偵字第37126
號），暨移送併辦（臺灣彰化地方法院檢察署99年度偵字第3125
號、臺灣台北地方法院檢察署99年度偵字第563 號、臺灣高雄地
方法院檢察署99年度偵字第13429 號），被告於準備程序中就被
訴事實為有罪之陳述，經告以簡式審判之旨，本院合議庭裁定由
受命法官獨任進行簡式審判程序，並判決如下：
    主  文
丙○○幫助犯詐欺取財罪，處拘役肆拾日，如易科罰金，以新台
幣壹仟元折算壹日。
    事  實
一、丙○○雖知現今不法份子用以向被害人施行詐術之聯絡電話
    ，均是利用他人名義申請，可預見將自己名義申請之行動電
    話門號提供他人使用，有供他人作為財產犯罪用途之可能，
    而一般人取得以他人名義申請之行動電話門號之目的在於掩
    飾犯行不易遭人追查，對於提供自己名義申請之行動電話門
    號雖無引發他人萌生犯罪之確信，但仍基於若有人使用以其
    名義所申請之行動電話門號實施財產犯罪，亦不違反其本意
    之幫助犯意，於民國98年7 月底某日，在不詳地點，將其向
    威寶電信股份有限公司申辦之門號0000000000號之行動電話
    門號SIM 卡，交予真實姓名年籍不詳之成年人。嗣該成年人
    所屬詐騙集團成員取得上開行動電話門號後，即分別：(一)於
    98年9 月16日10時許前某時，利用網際網路在拍賣網站刊登
    佯欲販售五月天演唱會門票之拍賣廣告，並在該拍賣訊息上
    留下丙○○所申請上揭行動電話門號作為聯絡之用，致使乙○○陷於錯誤而下標，並依該集團成員之指示，於98年9 月
    16日中午12時35分許，匯款新台幣（下同）6900元至黃鳳鳴
    （已由臺灣台北地方法院檢察署檢察官另為不起訴之處分）
    所有新光商業銀行（下稱新光銀行）城北分行帳號00000000
    00000000號帳戶內；(二)於98年9 月16日19時許前某時，利用
    電腦設備在網際網路拍賣網站上刊登出售標題為「近全新No
    kia N97 GSM 四頻WCDMA 手機聯強公司貨全配」商品之不實
    訊息，並在該拍賣訊息上留下丙○○所申請上揭行動電話門
    號作為聯絡之用。嗣丁○○經上網瀏覽該訊息並撥打丙○○
    所申請上揭行動電話門號與詐欺集團成員聯繫後陷於錯誤，
    以1 萬3000元下標購買並得標，隨後依詐欺集團成員之指示
    ，於98年9 月16日19時36分許，至高雄市○○區○○路與華
    榮路交岔口處之全家便利超商內所設之自動櫃員機，持提款
    卡操作匯款1 萬3000元至黃鳳鳴所有上揭新光銀行城北分行
    之帳戶內；(三)於98年9 月16日21時30分許前某時，利用網際
    網路在拍賣網站上刊登拍賣「SONYA350+DT18-70F3.5-5.6數
    位單眼相機」之不實訊息，並提供丙○○所申設上開行動電
    話門號作為聯絡之用，致己○○上網瀏覽後陷於錯誤，以14
    00元下標而得標，並於98年9 月16日21時30分，依指示在高
    雄市○○區○○街34巷28號住家內以網路ATM 匯款7000元至
    庚○○（庚○○提供帳戶部分由本院另行審結）所申設臺灣
    銀行永康分行帳號：000000000000000 號之帳戶內；(四)於98
    年9 月18日10許前某時，利用網際網路在拍賣網站上刊登拍
    賣「小豬仔- 捷安特GIANT TCRC2 公路車顏色黑白紅自行車
    」之不實訊息，並提供丙○○所申設上開行動電話門號，及
    0000000000號之行動電話門號作為聯絡之用，致戊○○上網
    瀏覽後陷於錯誤，即於98年9 月18日10時許，依指示匯款1
    萬5000元至鄭振榮國泰銀行帳戶內（鄭振榮涉嫌提供帳戶部
    分，另由臺灣板橋地方法院檢察署偵辦中）。嗣經乙○○、
    丁○○、己○○、戊○○分別發覺有異，報警處理，始循線
    查獲上情。
二、案經高雄市政府警察局苓雅分局移請臺灣高雄地方法院檢察
    署檢察官偵查起訴，暨高雄市政府警察局鼓山分局報請臺灣
    高雄地方法院檢察署檢察官、桃園縣政府警察局楊梅分局報
    請臺灣桃園地方法院檢察署呈請臺灣高等法院檢察署核轉臺
    灣台北地方法院檢察署檢察官、台北市政府警察局中正第二
    分局報請臺灣彰化地方法院檢察署檢察官分別偵查後移送併
    辦。
    理  由
一、本件被告丙○○所犯刑法第30條、第339 條第1 項之幫助犯
    詐欺取財罪，係死刑、無期徒刑、最輕本刑為3 年以上有期
    徒刑以外之罪，其於準備程序中就被訴事實為有罪之陳述，
    經本院告知簡式審判程序之旨，並聽取公訴人及被告之意見
    後，依法裁定依簡式審判程序審理，合先敘明。
二、上揭事實，業據被告丙○○於本院審理時坦承不諱（本院卷
    第49頁），核與證人即被害人乙○○、丁○○、己○○、戊○○分別於警詢中之證述（桃園地檢署98偵27846 卷第22至
    23頁、鼓山分局警卷第4 至5 頁、高雄地檢署98偵37126 卷
    第4 至5 頁、板橋地檢署99偵1368卷第12至13頁）、證人戊○○於檢察官訊問時之證述（板橋地檢署99偵4921卷第4 至
    6 頁）情節，大致相符。此外復有被告丙○○所申請門號00
    00000000號之行動電話通聯調閱查詢單（桃園地檢署98偵27
    846 卷第19頁、鼓山分局警卷第17頁、高雄地檢署98偵3712
    6 卷第12至15頁、板橋地檢署99偵1368卷第31、35頁）、桃
    園縣政府警察局楊梅分局楊梅派出所受理刑事案件報案三聯
    單、受理詐騙帳戶通報簡便格式表、受理各類案件紀錄表、
    內政部警政署反詐騙諮詢專線紀錄表、被害人乙○○所提出
    之自動櫃員機交易明細表影本（桃園地檢署98偵27846 卷第
    24至29頁）、被害人丁○○所提出之自動櫃員機交易明細表
    影本、露天拍賣網站之網頁列印資料、黃鳳鳴新光銀行城北
    分行上揭帳戶之交易明細表（鼓山分局警卷第9 至11、14頁
    ）、被害人己○○所提出之台幣活期存款明細、庚○○臺灣
    銀行永康分行之帳戶開戶及交易明細資料、奇摩拍賣網站網
    頁列印資料、行動電話預付卡服務申請書及查詢資料、高雄
    市政府警察局苓雅分局三多路派出所受理各類案件紀錄表、
    受理詐騙帳戶通報簡便格式表、受理刑事案件報案三聯單（
    高雄地檢署98偵37126 卷第6 至8 、26至30、32至36、52、
    58至60頁）、被害人戊○○提出之奇摩拍賣網站網頁列印資
    料、存款憑證客戶收執聯影本、台北市政府警察局中正第二
    分局思源街派出所受理各類案件紀錄表、受理詐騙帳戶通報
    簡便格式表、受理刑事案件報案三聯單、電話查詢紀錄表（
    板橋地檢署99偵1368卷第14至17、41至47頁）在卷可稽，足
    認被告之自白核與事實相符，得以採為本案論罪科刑之依據
    。本件被告幫助詐欺取財之犯行，事證明確，堪以認定，應
    依法論科。
三、按刑法上之幫助犯，係對於犯罪與正犯有共同之認識，而以
    幫助之意思，對於正犯資以助力，而未參與實施犯罪之行為
    者而言（最高法院75年度台上字第1509號、84年度台上字第
    5998號、88年度台上字第1270號判決參照）；是以如未參與
    實施犯罪構成要件之行為，且係出於幫助之意思提供助力，
    即屬幫助犯，而非共同正犯。本案被告雖提供行動電話門號
    ，供詐騙集團作為詐騙被害人聯絡使用，惟被告僅提供行動
    電話門號供人使用之行為，並不等同於向被害人施以欺罔之
    詐術行為，且亦無證據證明被告有參與詐欺取財犯行之構成
    要件行為，被告上開所為，顯係對於詐欺集團成員遂行詐欺
    取財犯行，資以助力，參照前述說明，自應論以幫助犯，而
    非共同正犯。核被告所為，係犯刑法第30條第1 項、第339
    條第1 項之幫助詐欺取財罪。又被告提供前揭行動電話門號
    供犯罪集團成員，陸續對被害人乙○○、丁○○、己○○、
    戊○○前後4 次詐欺取財之用，係一行為同時觸犯4 次幫助
    詐欺取財罪，為同種想像競合犯，應依刑法第55條規定，從
    一重之幫助詐欺取財罪處斷。又檢察官就被害人乙○○、丁○○、戊○○與詐騙集團成員以被告上揭行動電話門號聯絡
    後遭詐騙匯款至人頭帳戶部分移送併辦，與被告提供上揭行
    動電話門號供詐騙集團成員，用以與被害人己○○聯絡後詐
    騙財物之幫助詐欺取財行為間，為想像競合犯之裁判上一罪
    關係，本院自得併予審判，附此敘明。
四、爰審酌被告丙○○提供行動電話門號供詐騙集團成員對外行
    騙財物，除造成被害人因而受有損失外，並致使國家追訴犯
    罪困難，行為誠屬不該，惟其犯後於本院審理時坦承犯行，
    態度尚佳，且無不良前科，有臺灣高等法院被告前案紀錄表
    在卷可按，素行尚可，及被害人遭詐騙之金額非鉅等一切情
    狀，判處如主文所示之刑，並諭知易科罰金之折算標準，以
    資懲儆。
據上論斷，應依刑事訴訟法第273 條之1 第1 項、第299 條第1
項前段，刑法第30條、第339 條第1 項、第41條第1 項前段、第
55條，刑法施行法第1 條之1 ，判決如主文。
本案經檢察官甲○○到庭執行職務。
中    華    民    國    99    年    9     月    13    日
                    刑事第六庭    法  官  曾仁勇
以上正本證明與原本無異。
如不服本判決應於收受本判決後10日內向本院提出上訴書狀，並
應敘述具體理由，如未敘述上訴理由者，應於上訴期間屆滿後20
日內補提理由書狀於本院（均須按他造當事人之人數附繕本）「
切勿逕送上級法院」。
中    華    民    國    99    年    9     月    13    日
                                  書記官  王紀芸
附錄本件論罪科刑之法條：
中華民國刑法第339條
意圖為自己或第三人不法之所有，以詐術使人將本人或第三人之
物交付者，處5 年以下有期徒刑、拘役或科或併科1 千元以下罰
金。
以前項方法得財產上不法之利益或使第三人得之者，亦同。
前二項之未遂犯罰之。

司法院資訊處製作；財團法人民間司法改革基金會備份。
